【裁判字號】    98,交聲,450
【裁判日期】    980420
【裁判案由】    聲明異議
【裁判全文】
臺灣臺中地方法院交通事件裁定         98年度交聲字第450號
原處分機關  交通部公路總局臺中區監理所豐原監理站
受 處分 人  甲○○
上列受處分人因違反道路交通管理處罰條例案件，對於交通部公
路總局臺中區監理所豐原監理站98年1月20日所為之處分（豐監
稽違字第裁63-HD0000000號）聲明異議，本院裁定如下：
    主  文
異議駁回。
    理  由
一、原處分機關處分意旨係以：受處分人即異議人甲○○於民國
    97年11月29日21時45分許，在臺中縣大甲鎮○○路與順天路
    口，騎乘M28-376號重型機車，有「闖紅燈」之違規事實，
    經臺中縣警察局予以舉發，本站遂依道路交通管理處罰條例
    第53條第1項、第63條規定，於98年1月20日以豐監稽違字第
    裁63-HD0000000號裁決書裁罰新臺幣（下同）1,800元，記
    違規點數3點，於法並無不合等語。
二、受處分人聲明異議略以：伊沒有闖紅燈，當時是黃燈，伊機
    車後輪越過民生路的停止線時，仍為黃燈，待本人機車後輪
    離開停止線約5公尺後，號誌隨即轉為紅燈；伊行經路口時
    ，看見約200公尺遠，約德興路與順天路交岔路口，有警車
    打方向燈向本人駛來，於是本人停下在路口等警車；當時警
    車（本人目測）離本人200公尺遠，天色又是晚上21時45 分
    ，當地又無明亮之路燈或店家招牌，天色十分黑暗，當場又
    無其他光源，視線十分不清，警員如何判斷本人之機車後輪
    超越停止線時，交通號誌為黃燈或紅燈；本案為員警誤認搶
    黃燈為闖紅燈，本人並未闖紅燈等語。
三、經查：
（一）經本院於98年3月23日至現場勘驗結果，舉發警員乙○○
      證稱當時所在之位置約於臺中縣大甲鎮○○路297號前，
      看到受處分人闖紅燈，該處距離受處分人被舉發闖紅燈之
      路口南端之人行穿越道（沿順天路，由北往南；即勘驗現
      場圖標示A點）約7.3公尺；在舉發員警乙○○所指之位置
      ，視線並未受阻礙，視野良好，可以看到大甲鎮○○路與
      順天路交岔路口的號誌狀況，與沿民生路由東往西、通過
      與順天路交岔路口之車輛動態，有本院勘驗筆錄在卷可稽
      ，並有照片4張附卷可參。
（二）證人即本件舉發員警乙○○於98年3月23日具結後證述：
      「我們巡邏線經過順天路，到順天路之臺灣大哥大位置，
      確認該路口是綠燈；因為我們要通過該路口，當時天色很
      暗，我們要通過路口，所以要特別注意號誌；因為燈號是
      LED燈很亮，確認好之後，我們繼續行駛，剛好看到異議
      人騎機車通過，約在順天路297號之前看到的；我們看到
      時，異議人的機車過了道路中線的位置，我們就開警示燈
      ，請異議人停在路邊予以告發。」按警察於夜間執行巡邏
      勤務，於晚間21時45分許，以大甲鎮的都市化程度，使用
      道路之人車相對而言已較稀少，因而於通過路口時，為避
      免橫向來車闖紅燈而發生車禍，對號誌自是戒慎小心，從
      而對闖紅燈之車輛更能注意；而經本院至現場勘查結果，
      證人乙○○所在位置，確能清楚看清大甲鎮○○路與順天
      路交岔路口之號誌狀態與沿民生路、由東往西通過順天路
      之車輛動向，證人乙○○與受處分人素不相識，更無何怨
      隙，是以若非受處分人有違規行為，衡情不可能於夜間獨
      挑受處分人加以舉發，更無需甘冒偽證之重大刑事責任的
      危險，故為不實之證言的動機。
（三）受處分人雖陳稱：伊機車後輪通過停止線時，仍為黃燈狀
      態云云。但通過交岔路口時，因與橫向來車及對向左轉之
      來車動線是交錯衝突，有產生碰撞之風險；衡諸一般人的
      行為模式，特別是黃燈進入交岔路口時，所專注的是前方
      及左右有無來車，豈有餘暇再回頭下望後輪是否已通過停
      止線，故受處分人辯詞與常情不符，難以採信。另受處分
      人辯稱：見到警車閃右轉方向燈向其示意，伊才停下云云
      。惟受處分人陳稱看到警車所在之位置，經本院實地測量
      結果，距離交岔路口約有89公尺，有相當之距離，駕駛警
      車之員警如欲取締認定有違規行為之受處分人，衡情應係
      開啟警笛、發生聲響示意或開啟紅、藍交錯的警示燈，以
      提醒告知受處分人，豈有開啟右轉方向燈示警？，故受處
      分人此部分之辯詞，亦與常情不符，難以採信。
（四）綜上所述，本院認證人乙○○所言與事實相符，且不違背
      經驗法則，受處分人所辯，與常情不符，尚難採信，受處
      分人前揭違規行為堪以認定。依前揭法條規定，原處分機
      關據以裁處罰鍰1,800元，並記違規點數3點，尚無不當，
      本件異議無理由，應予駁回。
四、據上論斷，應依道路交通管理處罰條例第89條，道路交通案
    件處理辦法第19條，裁定如主文。
中    華    民    國    98    年    4    月     20    日
                    交通法庭    法  官  施慶鴻
上正本證明與原本無異。
如不服本裁定應於送達後五日內向本院提出抗告狀。
                                書記官  賴瓊珠
中    華    民    國    98    年    4    月     20    日


司法院資訊處製作；財團法人民間司法改革基金會備份。
